【裁判字號】    89,上易,928
【裁判日期】    890914
【裁判案由】    竊盜等
【裁判全文】
臺灣高等法院高雄分院刑事判決                    八十九年度上易字第九二八號
    上  訴  人
    即  被  告  乙○○○
                丙○○
    共      同  李慶榮    律師
    選任辯護人  孫守濂
右上訴人等因竊盜案件，不服臺灣屏東地方法院八十八年度易字第一五七八號中華民
國八十九年三月十七日第一審判決（起訴案號：臺灣屏東地方法院檢察署八十七年度
偵字第五六五一號），提起上訴，本院判決如左：
      主  文
上訴駁回。
      事  實
一、丙○○於民國八十六年十一月間，基於幫助之故意，介紹乙○○○將屏東縣長治
    鄉○○○段第一之七○七號、一之六○七號、一之六九一號等三筆國有土地（中
    華民國臺灣省所有，管理者臺灣省政府原住民事務委員會）（其中一之六九一號
    、一之七○七號由被告乙○○○之夫麥山埔承租耕作），及同段九九三號乙○○
    ○之子麥連富自麥山埔繼承取得之原住民山地保留地（以上四筆均為編定使用種
    類均為一般農業區農牧用地），以新台幣（下同）七十萬元出租給陳智勇（現改
    名陳敬仁）等，乙○○○與陳敬仁等人（涉嫌之人有陳敬仁、顏春風、顏周聰、
    劉叔智）遂共同基於為自己不法所有之概括犯意聯絡，由陳敬仁等人自八十六年
    十一月間起連續盜採砂石販售牟利，共計盜採第一之六九一號土地：○．○○○
    一甲頃、一之六七○地號，○．七九○甲頃；一之七○七號○．三一九三甲頃等
    三筆國有土地，及在同段九九三號山地挖取○．一六七八甲頃。嗣經屏東縣政府
    於八十七年十一月六日以八七屏府地用字第一九三○一號函命乙○○○於同年月
    三十日前回復原狀，迄今仍未回復原狀。
二、案經屏東縣警察局內埔分局移送臺灣屏東地方法院檢察署檢察官偵查起訴。
      理  由
一、上訴人即被告乙○○○、丙○○二人並未於本院審判期日到庭，惟被告乙○○○
    於本院調查時坦承有將前開土地出租陳智勇之事實，雖矢口否認有竊盜等犯行，
    並辯稱：係出租土地供陳智勇作養殖魚塭之用，不知陳智勇盜挖砂石云云；上訴
    人被告丙○○亦坦承介紹乙○○○出租前開土地予陳敬仁之事實，雖否認有幫助
    竊盜等犯行，辯稱：其僅係介紹人，不知係盜挖砂石云云。經查：
 （一）前開坐落屏東縣長治鄉○○○段第一之七○七、一之六七○、一之六九一地
       號三筆土地係中華民國臺灣省所有，管理者臺灣省政府原住民事務委員會，
       編定為一般農業區農牧用地，其中一之六九一、一之七○七原由被告乙○○
       ○之夫麥山埔承租耕作，而同地段九九三地號土地係一般農牧用地，原係麥
       山埔所有，由麥連富繼承取得，有土地登記簿謄本可考、土地使用明細表可
       考、瑪家鄉三和村山地保留地聲請租用審查清冊、瑪家鄉山地保留地使用清
       冊在卷足憑、屏東縣瑪家鄉甲所八十八年十一月十日（八八）屏瑪鄉財經字
       第七六九三號函可考。
 （二）據被告乙○○○於警訊中供稱：「（前記該番仔寮段1-707、1-670號農地已
       遭採砂石，妳知道嗎？）我知道」「（何時開採砂石？有無申請許可？）約
       去年十一月許開始挖，沒有申請許可」「（妳僱何人挖砂石？工資多少？以
       何工具挖取運送？）我是經由丙○○介紹一不詳姓名男子，以挖土機挖砂石
       ，以砂石車運送，我與該男子言明他幫我整地，所挖砂石無條件送給他，沒
       有任何工資。」（見偵查卷第四頁），被告丙○○於警訊中亦供稱：「係一
       陳姓男子四處尋問有無土地需要整地，其乃介紹該男子找乙○○○」（見偵
       查卷第六頁），均已坦承犯行甚詳，核與陳敬仁於原審審理時證稱：「（當
       初是說好租來挖砂石？）是的。」（見原審卷第一百四十九頁）等情相符。
       又陳敬仁於原審審理時亦證稱：「那邊沒有水、沒有電，不能做養魚池。
       」（見原審卷第一百四十九頁）。綜上所述，可知契約書所載「挖九尺深養
       魚池」係作為挖取砂石之合法化說法，該地土質不適合蓄水，不可能以之為
       魚塭池用途。被告二人事後於偵訊、原審及本院調查中翻異前詞之辯解，顯
       係卸責之詞，不足為採。
 （三）又前開三筆國有土地遭盜採砂石面積分別為：第一之六九一號土地○．○○
       ○一甲頃、第一之六七○地號○．七九○甲頃、第一之七○七號○．三一九
       三甲頃，同段九九三號山地則挖取○．一六七八甲頃面積，有複丈成果圖可
       參。而前開土地未經申請核准盜採砂石，經屏東縣政府於八十七年十一月六
       日以八七屏府地用字第一九三○一號函命被告乙○○○於八十七年十一月三
      十日以前恢復原狀作農牧用地使用，被告乙○○○屆期均未恢復原狀，有該
       函及掛號函件收據可考。再上開土地迄未回填，已遭傾倒垃圾，有勘驗筆錄
       、會勘紀錄及照片、屏東縣政府八十九年一月二十六日八九屏府地用字第一
       五三六○號函函附照片、屏東縣警察局內埔分局八十九年二月二日內警分刑
       第六號函函附照片可稽。
 （四）綜上所述，本件事證明確，被告二人之犯行均堪認定。
二、核被告乙○○○所為，係犯刑法第三百二十條第一項之竊盜罪、修正前區域計畫
    法第二十二條之罪。被告乙○○○與陳敬仁等人就盜採第一之七○七、一之六七
    ○、一之六九一地號三筆國有地砂石之犯行，有犯意聯絡及行為分擔，均為共同
    正犯。被告乙○○○先後多次竊盜犯行，時間緊接，方法相同，所犯構成要件同
    一之罪名，顯係基於概括之犯意為之，為連續犯，應依刑法第五十六條之規定以
    一罪論，並加重其刑；又其所犯前開二罪，有目的手段及方法結果之牽連關係，
    為牽連犯，應依刑法第五十五條之規定，從法定刑及情節較重之竊盜罪論處；甲
    訴人認被告乙○○○所犯前開二罪，係想像競合犯，尚有未洽，附此說明；至被
    告丙○○係基於幫助故意為之，所為亦係前開罪之構成要件以外行為，為幫助犯
    。又區域計畫法第二十二條業於八十九年一月二十九日甲布修正施行，修正後刪
    除原條文罰金刑部分，經比較新舊法結果，被告二人行為時之原條文顯然較有利
    於被告二人，應依刑法第二條第一項但書之規定，依修正前之區域計畫法第二十
    二條論處。又甲訴意旨雖認被告二人所為，係犯刑法第三百三十五條第一項之侵
    占罪，而以該法條提起甲訴，惟刑法上稱「持有」者，須基於支配之意思，並在
    事實上對於物有支配關係，始克相當；在概念上較民法所定之占有，更具實現性
    。本件被告二人於上開國有土地上並無任何採石出售之權利，竟出租該地供他人
    於上開國有土地上盜採砂石所為，自係觸犯刑法第三百二十條第一項之竊盜罪，
    甲訴意旨以民法上之占有概念為基礎，謂被告等在其租地上盜採砂石，係屬侵占
    行為云云，似有誤解（參照最高法院八十六年度台非字二○號非常上訴判決意旨
    ），起訴法條尚有未洽，應予變更。被告丙○○介紹乙○○○出租前開土地供他
    人盜採砂石，爰不依幫助犯之規定，減輕其刑。
三、原審因而適用修正前區域計畫法第二十二條，刑法第二條第一項但書、第二十八
    條、第三十條、第五十六條、第三百二十條第一項、第五十五條，罰金罰鍰提高
    標準條例第一條前段之規定，並審酌被告乙○○○出租前開地供他人盜採砂石，
    由被告丙○○介紹被告乙○○○出租前開地供他人盜採砂石等犯罪動機、目的、
    手段，其等行為破壞國土面貌，且至今未完全回復原狀，造成損害重大，所生危
    害甚鉅，犯後又飾詞狡辯顯無悔意，惟被告二人並無前科，素行良好，且教育程
    度、智識不高等一切情狀，分別量處被告乙○○○有期徒刑一年、被告丙○○有
    期徒刑十月，而被告乙○○○出租前開土地所得七十萬元，查無證據足認尚未滅
    失，不予宣告沒收。其認事用法，均無不合，量刑亦屬適當，被告二人上訴意旨
    ，否認犯罪，指摘原判決不當，並無理由，應予駁回。
四、被告乙○○○、丙○○二人經合法傳喚，無正當理由不到庭，爰不待其陳述逕行
    判決。
據上論結，應依刑事訴訟法第三百六十八條、第三百七十一條，判決如主文。
本案經檢察官林炳雄到庭執行職務。
中    華    民    國     八十九     年       九       月     十四       日
                              臺灣高等法院高雄分院刑事第七庭
                                  審判長法官  王光照
                                        法官  黃壽燕
                                        法官  黃憲文
右正本證明與原本無異。
不得上訴。
                                      書記官  黃玉珠
中    華    民    國     八十九     年       九       月     十六       日
附錄：本判決論罪科刑法條：
刑法第三百二十條第一項：
意圖為自己或第三人不法之所有，而竊取他人之動產者，為竊盜罪，處五年以下有期
徒刑、拘役或五百元以下罰金。
修正前區域計劃法第二十二條：
違反前條規定不依限變更土地使用或拆除建築物恢復土地原狀者，除依行政執行法辦
理外，並得處六個月以下有期徒刑、拘役或科三千元以下罰金。
                                                                        Ｂ


司法院資訊處製作；財團法人民間司法改革基金會備份。
